【裁判字號】    91,保險,113
【裁判日期】    920107
【裁判案由】    給付保險金等
【裁判全文】
臺灣臺北地方法院民事判決  九十一年度保險字第一一三號
    原      告  遠翔空運倉儲股份有限公司
    法定代理人  乙○○
    訴訟代理人  蔡調彰律師
    被      告  富邦產物保險股份有限公司
    法定代理人  石燦明
    被      告  強固保全股份有限公司
    法定代理人  甲○○
    共      同
    訴訟代理人  林昇格律師
    複  代理人  李志峰律師
右當事人間請求給付保險金事件，本院判決如左：
    主    文
被告富邦產物保險股份有限公司應給付原告新台幣伍萬壹佰陸拾元及自民國九十一年
二月二十一日起至清償日止，按年息百分之十計算之利息。
原告其餘之訴駁回。
訴訟費用由被告富邦產物保險股份有限公司負擔百分之三，餘由原告負擔。
本判決第一項於原告以新台幣壹萬陸仟柒佰貳拾元供擔保後，得對被告富邦產物保險
股份有限公司假執行。但被告富邦產物保險股份有限公司如於假執行程序實施前以新
台幣伍萬壹佰陸拾元為原告預供擔保，得免為假執行。
原告其餘假執行之聲請駁回。
    事    實
甲、原告方面：
壹、聲明：
一、先位聲明：（一）被告富邦產物保險股份有限公司（下稱富邦公司）應給付原告
    新台幣（下同）一百四十四萬二千七十元，及自民國九十一年二月二十一日起至
    清償日止，按年息百分之十計算之利息。（二）被告富邦公司應給付被告強固保
    全股份有限公司（下稱強固公司）一百四十四萬二千七十元，及自民國九十一年
    二月二十一日起至清償日止，按年息百分之十計算之利息，由原告受領。（三）
    訴之聲明第一、二項被告富邦公司就其中任一項為原告清償，其他給付於清償範
    圍內免其責任。（四）願供擔保請准宣告假執行。
二、備位聲明：（一）被告強固公司應給付原告一百四十四萬二千七十元，及自起訴
    狀繕本送達之翌日起至清償日止，按年息百分之五計算之利息。（二）願供擔保
    請准宣告假執行。
貳、陳述：
一、先位之訴部分：
（一）原告於九十年一月二十日向被告富邦公司投保公共意外責任險，包括倉庫管理
      人受託責任批單，即「承保被保險人於儲存或裝卸過程因發生意外事故致其代
      人保管、管理或控制之財物毀損滅失，依倉儲契約、倉單、載貨證券或空運提
      單之規定，被保險人依法應負損害賠償責任，而受賠償請求時，本公司對被保
      險人負賠償責任」，保險期間自九十年二月一日起至九十一年一月一日止。九
      十年六月十五日亞捷航空貨運代理有限公司（下稱亞捷公司）有貨物一批進儲
      原告倉庫，其中筆記型電腦三十三箱，於九十年六月十六日深夜至十七日清晨
      遭宵小以破壞倉庫外牆方式失竊，除向桃園縣警察局大園分局報案外，並通知
      被告富邦公司請求理賠貨價美金四萬一千七百九十九點一二元，並於九十年九
      月三日及九月十九日以存證信函請求理賠。
（二）原告為倉儲業，依民法第六百十四條準用第五百九十條，受寄人應以善良管理
      人之注意義務保管寄託貨物，竟因警衛安全疏失，遭宵小挖開倉庫外牆竊取亞
      捷公司寄倉之筆記型電腦三十三箱即三十三部，雖因貨運寄倉時間短暫而未在
      航空托運單及托運申請書記載貨物價值，然依進倉時之航空托運單上有貨品名
      稱「Computer（電腦）」，依亞捷公司出具之空運提單、UPS空運提單及康柏
      COMPAQ 公司發票，載有型號、數量，查對其價值，每部單價為美金一千二百
      六十六點六四元，三十三部共計美金四萬一千七百九十九點一二元折合新台幣
      一百四十四萬二千七十元。倉庫寄託人亞捷公司依倉庫營業人保管不當向原告
      請求損害賠償，被告富邦公司應及依保險契約給付賠償之保險金，並自原告賠
      償給付之翌日即九十一年二月二十一日起至清償日止，依保險法第三十四條第
      二項按年息百分之十計付遲延利息。
（三）被告富邦公司函覆內容並不否認「保單所承保之責任為貴公司依法應負之賠償
      責任，亦即包含依契約及依侵權行為所應負之賠償責任」，惟以「實無法輕率
      認定貴公司有依侵權行為之賠償責任」，認為此損害不可歸責被告強固公司故
      不付保險給付，且認為亞捷公司將貨物寄託於原告倉庫時，如未經書面報明價
      值，僅同意以原告與亞捷公司所訂之倉庫使用合約第五條約定之賠償金額，即
      每公斤一千元計付賠償五萬一百六十元（1000 X 1.52 kg X 33箱= 50,160)，
      偏離倉儲業責任保險應以實際所負之賠償責任為保險標的責任之保險基本原則
      。又原告與亞捷公司之收費標準係明定於倉庫使用合約第十七條，依照合約附
      件之倉庫使用費收費費率表可知，均係按重量收費，無被告所稱保值貨件與一
      般貨物之收費差異，更與賠償責任無關。被告引據之最高法院八十六年台上字
      第三０六二號判決，係保險公司依保險法第五十三條之代位請求權，自以對第
      三人之損害賠償責任之存在及範圍為限，與本件保險人係依公共意外責任險附
      加倉庫管理人受託物責任批單，依法保險法第九十條所負之責任不同。
（四）原告多次請求被告富邦公司均未獲理賠，拖延八個月後，原告始依寄倉人亞捷
      公司失竊之筆記型電腦品牌、型號及單價賠償亞捷公司美金四萬一千七百九十
      九點一二元，並未計算其他損害賠償及遲延利息，所達成之和解並未損及保險
      人，保險人自不得以同意與否作為不負賠償責任之依據。
（五）原告於九十年一月一日與被告強固公司簽訂駐衛保全合約書，將原告公司及倉
      儲廠區委由被告強固公司提供二十四小時整體綜合安全管理服務工作，被告強
      固公司竟未善盡執行保全維護倉庫財物而過失遭宵小破壞倉庫鐵皮牆壁侵入竊
      盜並非不可抗力之天災，負責保全之被告強固公司及應負「無法發現該處被破
      壞」之疏失責任，不因其已依勤務分派及規劃巡邏即可以「無法發現該處被破
      壞」而免除其疏於職守之保全責任，應依保全合約書第九條第一項未依第四條
      第一款「執行甲方標的物之安全維護」負賠償之責。
（六）被告強固公司就其保全業務依應負之賠償責任，與被告富邦公司簽訂保全業責
      任保險，依基本條款第一條第一款約定，於執行保全服務契約時因疏忽或過失
      致財物受有損失，依法應負賠償責任並受賠償請求時，被告富邦公司應對被告
      強固公司負賠償之責。原告賠償亞捷公司後，即行文被告強固公司求償，被告
      強固公司並已向被告富邦公司請求理賠，惟迄今仍未獲賠償，爰依原告與被告
      簽訂之保全合約書第九條第一款代位請求。
二、備位之訴部分：
    如認原告先位聲明為無理由，則請求被告強固公司依駐衛保全合約書第九條賠償
    原告實際損失即一百四十四萬二千七十元。
、證據：提出富邦公司0500字第90TT000003號保險單及附加條款節本、出口提單進
    倉資料明細及航空托運單、亞捷公司進倉空運提單、ＵＰＳ空運提單、康柏公司
    發票、異常情形報告及失竊清單、刑事案件報案單、出險初步報告書及索賠申請
    書、富邦公司九十年九月二十四日函、倉庫使用合約及附件、賠款收據及和解書
    、駐衛保全合約書節本、保全業責任保險契約節本、原告向強固公司之求償函、
    強固公司存證信函等件影本及現場照片各一份為證。
乙、被告方面：
壹、聲明：（一）原告之訴及假執行之聲請均駁回。（二）如受不利之判決，願供擔
    保請准宣告免假執行。
貳、陳述：
一、被告富邦公司依「公共意外責任險」（包括「倉庫管理人受託責任批單」）契約
    對原告不負給付義務：
（一）一般產物保險契約之構成均依各種類型之保單基本條款為主體，僅在因要保人
      或被保險人有異於基本條款以外之要求時，始依附加批單之特別方式約定，亦
      即，若無以附加批單排除保單基本條款之適用，則保單基本條款自然構成契約
      之內容。故原告與被告富邦公司間有關保險事項之各種權利義務，均需依保險
      單、保單基本條款及附加批單辦理。
（二）亞捷公司將貨物寄託於原告之倉庫時，未經書面報明價值，依原告與亞捷公司
      訂定之倉庫使用合約第五條之約定，原告對亞捷公司之最高賠償責任額為每公
      斤一千元，故原告依倉庫契約所需負擔之法定賠償責任為五萬一千元，則被告
      依保險契約倉庫管理人受託物責任批單中之約定所需負賠償之金額亦僅為五萬
      一千元。原告稱原證二即可證明已報明價值，然原證二僅為報關文件非航空托
      運單，且原證二上記載者均係數字，並無貨物品名及價值之載明，不符合雙方
      所約定之報明價值，有台灣高等法院九十年度保險上字第十八號判決足參。依
      最高法院八十六年台上字第三０六二號判決，倘契約當事人間有責任限制之約
      定，當事人自當受其拘束，故本件原告與亞捷公司之賠償範圍自受系爭契約內
      容所拘束。
（三）原告提出之原證七倉庫使用合約僅為部分內容，一般進出口倉庫業者，對於貨
      物有無報值均採取不同之收費方式，未經報值時，即以貨物重量及進倉天數來
      計算倉儲費用；若經報明性質及價值，則多以其報明價值之百分比來加收費用
      ，可知原告與亞捷公司約定將委託保管物品分為保值貨件與一般貨物，並分別
      二者之倉儲收費標準及理賠方式，後者並訂有最高賠償金額之限制，故如以一
      般貨物入倉寄存僅繳納一般貨物之費用，而得於貨物發生毀損時依保值貨物所
      受損害求償，顯有違對價平衡原則。
（四）原告對亞捷公司若不依倉庫合約第五條辦理，則依保單基本條款第十三條第一
      項第一款：「除必要之急救費用外，被保險人對於第三人就其責任所為之承認
      、和解或賠償，須經本公司參與或事先同意。但經要保人或被保險人通知本公
      司參與，而無正當理由拒絕或藉故遲延者，不在此限。」、倉庫管理人受託物
      責任批單之約定特別不保事項第三點：「被保險人以任何契約、倉單或約定承
      擔超過公共倉庫管理人依法所應負之責任者。」及保險法第九十三條之規定，
      需事前已書面通知保險人即被告參與其和解，否則被告不受拘束。今原告在捨
      棄依倉庫合約責任限制賠償後，竟未通知被告參與其和解，依上述約定及保險
      法之規定，被告自不必負賠償責任。
二、被告強固公司已依與原告所簽訂之駐衛警合約履行，並無任何疏失，不必對原告
    負損害賠償責任，被告富邦公司自不必依與被告強固公司所簽訂之保全業責任保
    險給付賠償金：
（一）被告強固公司與原告簽訂之駐衛警合約第四條規定之勤務內容僅為原則性規定
      ，其所需履行的勤務內容尚有系爭駐衛警合約之附件作為勤務之詳細規劃與說
      明。被告強固公司於履行駐衛警義務時，均依雙方所簽訂之契約及附件，在各
      哨點執行職務，每日執行勤務之內容均須做成執勤日誌並經原告承辦人核閱，
      於系爭遭竊貨物寄存原告倉庫期間，被告強固公司均依上述約定之勤務規劃來
      執行，執勤日誌並經原告承辦人核閱，且一般公司訂立駐衛警合約均會另行約
      定裝設監視攝影器材，在人力不足處藉由監視器材之輔助儘可能防止遭竊死角
      之產生，然原告為節省支出，與被告強固公司訂約時，僅約定派駐人員於特定
      哨點駐守，故被告強固公司已依善良管理人之注意義務履行契約，並無任何過
      失。本件貨損應屬原告自身之行為導致倉庫被破壞所造成，原告應自負全部責
      任，而非將系爭損害責任推由無任何疏失之被告強固公司。
（二）被破壞之鐵皮牆壁為倉庫後側緊鄰稻田處，該處因二側堆滿鐵籠，而鐵籠二個
      疊起來約三公尺高，一般正常體型之人根本無法看穿鐵籠發覺被破壞處，保全
      人員根本無法巡邏至該處，故被告強固公司並無疏於職守，依駐衛警合約第九
      條之約定自無須對原告負賠償責任。
（三）縱認被告強固公司需對此貨物遭竊負賠償責任，依原告與亞捷公司訂立之倉庫
      使用合約第五條之約定，賠償責任僅為每公斤一千元，其賠償金額應僅有五萬
      一千元，原告私下與亞捷公司和解之金額超過五萬一千元之部分，被告強固公
      司自無庸負責。
、證據：提出責任保險基本條款第十三條第一項第一款、駐衛警合約附件、執勤日
    誌、南山公證公司之公證報告、最高法院八十六年台上字第三０六二號判決、台
    灣高等法院九十年度保險上字第十八號判決均影本及照片各一份為證。
    理    由
甲、程序方面：
    按主觀預備合併之訴，係指於共同訴訟中，由同一原告對於共同被告為預備之合
    併，或由共同原告對於同一被告為預備合併。而是否採取主觀預備合併之訴，實
    務見解不一，有以其可避免原告陷於自相矛盾、防止被告推諉責任、防止裁判歧
    異及訴訟延滯等利益而肯定主觀預備合訴訟之採用（最高法院六十六年度上字第
    一一號判決）；有以主觀預備合併以先位聲明與備位聲明互斥為必要，先後位聲
    明無法視為一體，而適用民事訴訟法第五十六條第一款、第二款規定，被告之訴
    訟上地位亦不穩定，而予以否定（最高法院八十台上字第二九六一號判決）。惟
    為利於統一解決紛爭，就互相排斥之先後位之訴一併請求，於備位被告無陷於不
    安之地位，而由法院同時判決，以防止裁判歧異之情形下，基於訴訟經濟之考量
    ，此類型訴訟，應為法之所許。本件原告雖以被告強固公司為備位被告，但係以
    原告所主張之保險金額為範圍，無礙於被告強固公司之防禦，不致使其陷於不安
    之地位，應容許原告此項聲明。
乙、實體方面：
一、本件原告起訴主張：九十年一月二十日向被告富邦公司投保公共意外責任險，包
    括倉庫管理人受託責任批單，保險期間自九十年二月一日起至九十一年一月一日
    止，於九十年一月一日與被告強固公司簽訂駐衛保全合約書，被告強固公司就其
    保全業務依法應負之責任，與被告富邦公司簽訂保全業責任保險。九十年六月十
    五日亞捷公司有貨物一批進儲原告倉庫，其中筆記型電腦三十三箱，於九十年六
    月十六日深夜至十七日清晨遭宵小以破壞倉庫外牆方式失竊，原告已於九十一年
    二月二十日賠償亞捷公司美金四萬一千七百九十九點一二元折合新台幣為一百四
    十四萬二千七十元；先位之訴主張：依雙方簽訂之保險契約被告富邦公司應給付
    原告賠償之保險金；依原告與被告強固公司簽訂之保全合約書第九條第一款代位
    請求被告富邦公司應給付被告強固公司之一百四十四萬二千七十元，由原告受領
    ；備位之訴主張：依其與被告強固公司簽訂之駐衛保全合約書第九條，被告強固
    公司應賠償原告一百四十四萬二千七十元損失等語，業據其提出富邦公司0500字
    第90TT000003號保險單及附加條款節本、出口提單進倉資料明細及航空托運單、
    亞捷公司進倉空運提單、ＵＰＳ空運提單、康柏公司發票、異常情形報告及失竊
    清單、刑事案件報案單、出險初步報告書及索賠申請書、富邦公司九十年九月二
    十四日函、倉庫使用合約節本、賠款收據及和解書、駐衛保全合約書節本、保全
    業責任保險契約節本、原告向強固公司之求償函、強固公司存證信函等件影本及
    現場照片各一份為證，被告富邦公司及強固公司對於與原告簽約及貨物遭竊等事
    實亦不爭執，原告主張之此部分事實應堪採信。惟被告富邦公司辯稱：亞捷公司
    將貨物寄託於原告倉庫時，未經書面報明價值，故依原告與亞捷公司簽訂之倉庫
    使用合約第五條之約定，本件貨物原告對於亞捷公司之最高賠償責任為每公斤新
    台幣一千元；若原告不依上開約定辦理，依保單基本條款第十三條、倉庫管理人
    受託物責任批單中之約定特別不保事項第三點及保險法第九十三條之規定，原告
    捨棄依倉庫契約責任限制賠償，竟未通知被告富邦公司參與其與亞捷公司之和解
    ，被告富邦公司自不必負賠償責任等語。被告強固公司則辯稱：被告強固公司已
    依與原告簽訂之駐衛保全合約書履行，對於係爭貨物被竊並無疏於職守，自毋須
    對原告負損害賠償責任，則被告富邦公司亦不需依與被告強固公司所簽訂之保全
    業責任保險給付賠償金；縱使認為被告強固公司應對此貨物被竊負責，亦應依原
    告與亞捷公司所簽訂之倉庫使用合約第五條規定之每公斤新台幣一千元內負責，
    而非原告與亞捷公司之和解金額等語。
二、先位之訴部分：
（一）按所謂責任保險，依保險法第九十條規定，係指責任保險人於被保險人對於第
      三人，依法應負賠償責任，而受賠償之請求時，負賠償責任之保險，亦即以被
      保險人對於第三人依法應負之賠償責任為標的。經查，依據原告與被告富邦公
      司簽訂之責任保險附加條款，即倉庫管理人受託物責任批單，其承保之保險標
      的於本件中應為：原告於儲存過程因發生意外事故致其代人保管、管理或控制
      之財物毀損滅失，依倉儲契約原告依法應負損害賠償責任，而受賠償請求時，
      被告富邦公司對原告負賠償責任。則首應審就者為：原告對於亞捷公司之三十
      三部電腦於寄倉期間遭竊應負之賠償責任為何。
（二）依據原告與亞捷公司簽訂之倉庫使用合約第四條之約定：「乙方（即原告）對
      進倉儲存之貨物，除另有約定外，應負保管責任，並應對倉儲期間因乙方之過
      失所致貨物之毀損滅失負賠償責任。」今亞捷公司寄倉之三十三部電腦，遭宵
      小以挖開倉庫外牆之方式竊取，被告強固公司抗辯被破壞之鐵皮外牆為倉庫後
      側緊鄰稻田處，該倉庫後側因原告於二側堆滿鐵籠，故被告強固公司之保全人
      員無法巡邏至該處，且原告為省卻支出費用，未約定裝設監視攝影器材，才未
      防止遭竊死角之產生。經查，該遭竊地點二側確實堆滿鐵籠，有被告富邦公司
      委託南山公證有限公司（下稱南山公證）製作之公證理算報告書及現場照片為
      證，且為兩造所不爭執，應堪信為真實。原告雖主張亞捷公司寄倉之三十三部
      電腦遭竊，係因被告強固公司未善盡執行保全維護倉庫財物而過失遭宵小破壞
      倉庫鐵皮牆壁侵入竊盜並非不可抗力之天災，負責保全之被告強固公司及應負
      「無法發現該處被破壞」之疏失責任，不因其已依勤務分派及規劃巡邏即可以
      「無法發現該處被破壞」而免除其疏於職守之保全責任，應依保全合約書第九
      條第一項未依第四條第一款「執行甲方標的物之安全維護」負賠償之責等語，
      然查，原告主張被告強固公司應負「無法發現該處被破壞」之疏失責任，並未
      對於被告強固公司究係違反何項注意義務，具體之過失為何，提出論述，僅泛
      稱因其未善盡執行保全即推認其有過失，並稱不因其已依勤務分派及規劃巡邏
      即可免責。細究原告與被告強固公司於駐衛保全合約書，第四條雖有勤務內容
      之約定，惟其具體之執行，則須依被告強固公司提出之駐衛保全合約中之人員
      職責表加以判斷，被告對於其已依約善盡其善良管理人之注意義務，並提出經
      原告承辦人核閱之執勤日誌為證，且上開南山公證製作之公證理算報告書亦稱
      ：「‧‧本次出險地點之理貨倉庫並未裝設保全設備，但被保險人於廠區設有
      許多駐衛點，夜間並有人員負責巡邏廠區。倉庫位於遠翔公司廠區之邊陲地區
      。倉庫後方即為稻田，遭破壞之鐵皮牆壁即為倉庫後側緊臨稻田處。該倉庫後
      側因二側堆滿鐵籠，故保全人員無法巡邏至該處‧‧」，應認被告強固公司已
      依兩造之合約內容履行，並未有何應注意並能注意而不注意之注意義務違反，
      故不能以該客觀上難以防免之事變發生，即遽推認被告強固公司有疏於職守之
      過失。而原告疏未注意該堆置之鐵籠會造承保全上之死角，又縱如其所主張亞
      捷公司寄倉時即知寄倉之貨物為電腦，原告依其倉庫營業人之專業，當不致將
      此等貴重物品放置於屬原告邊陲地區且二側堆滿鐵籠、後面緊臨稻田、僅為鐵
      皮牆壁之廠區，足見原告未盡其善良管理人之注意義務，該批貨物遭竊確係原
      告過失所致，屬於可歸責原告事由所生之損失。
（三）原告對於亞捷公司之賠償責任，依據其所簽訂之倉庫使用合約第五條：「乙方
      （即原告）對倉儲貨物之毀損滅失之賠償責任，其賠償金額以每公斤不超過新
      台幣壹千元為限。如貨物之價值經載於航空托運單或托運申請書，且經甲方（
      即亞捷公司）向乙方為書面之通知者，就其記載或聲報價值範圍內，按實際損
      害賠償，但每一航空托運單或托運申請書之最高賠償額以新台幣伍仟萬元為限
      。前項經聲報記載於航空托運單或托運申請書之貨物，甲方應於辦妥貨物進倉
      手續時起六小時內，就貨物之價值已書面通知乙方。甲方未經依本條之規定為
      貨物價值之通知時，乙方之賠償責任仍以每公斤新台幣壹千元為限。」可知，
      依該約定原告須就該批貨物之滅失按實際價值賠償之要件為：（一）貨物之價
      值經載於航空托運單或托運申請書；（二）經亞捷公司向原告就貨物之價值為
      書面之通知；（三）亞捷公司應於辦妥貨物進倉手續時起六小時內書面通知原
      告。而依原告提出之出口提單進倉資料明細及航空托運單、亞捷公司進倉空運
      提單、ＵＰＳ空運提單，出口提單進倉資料明細及航空托運單並未載明貨物價
      值，僅航空托運單載有「Computer」字樣，而亞捷公司進倉空運提單及ＵＰＳ
      空運提單雖載有貨物價值，惟上開文件之日期均為六月十七日，該批貨物進倉
      之日期為六月十五日，上開空運提單貨物價值既非於進倉時已載明，亞捷公司
      亦未於辦妥貨物進倉手續時起六小時內書面通知原告，故不符合上開約定之要
      件，且原告亦自承因貨運寄倉時間短暫而未在航空托運單及托運申請書記載貨
      物價值，故被告富邦公司抗辯原告依法應負之賠償責任應以每公斤一千元為限
      應堪採信。原告對此雖又主張原告與亞捷公司之收費標準係明定於倉庫使用合
      約第十七條，依照合約附件之倉庫使用費收費費率表可知，均係按重量收費，
      無被告所稱保值貨件與一般貨物之收費差異，更與賠償責任無關，惟查，係爭
      合約第五條已明確約定倉儲貨物經報名價值與未報名價值原告所負賠償責任之
      計算標準有異，考其區分之理由應為經報名價值之貨物，通常屬價值較高昂者
      ，寄託人願支付較高額報酬，要求倉庫營業人提供較安全之倉庫設備，於貨物
      發生毀損滅失時負較高之賠償責任，此即對價衡平原則，否則若如原告主張倉
      庫使用費收費費率表均係按重量收費，則所有之寄託人必定遵守係爭合約第五
      條之約定向原告報名價值，即可因此較支付同等報酬者，於因原告之過失致貨
      物發生毀損滅失時，按照實際損害獲得賠償，原告主張不合理處昭然若揭。
（四）按「保險人得約定被保險人對於第三人就其責任所為之承認、和解或賠償，未
      經其參與者，不受拘束，固為保險法第九十三條所明定，惟該規定祇是謂保險
      人未參與和解者，不受其拘束而已，並非謂保險人因此即可免除所應負理賠之
      責。」，最高法院著有八十五年度台上字第二七三八號判決意旨足資參照，故
      被告富邦公司辯稱原告捨棄對於亞捷公司應以每公斤一千元為限為賠償責任之
      約定，未通知被告富邦公司參與其與亞捷公司之和解，則被告自不必負賠償責
      任等語，自屬無據。依上開最高法院判決意旨，被告富邦公司僅可主張原告與
      亞捷公司間之和解，因其未參與，故不受其和解之拘束，但仍須就原告依法應
      負之賠償責任，即五萬一百六十元，負理賠之責。
（五）原告主張依據其與被告強固公司簽訂之駐衛保全合約書第九條第一款，被告強
      固公司應賠償原告因被告強固公司過失致遭竊所賠償亞捷公司所造成之損害，
      並依上開約定代位請求被告富邦公司依其與被告強固公司之責任保險給付，由
      原告受領部分。經查，原告與被告強固公司簽訂之上開駐衛保全合約書第九條
      第一款約定：「乙方（即被告強固公司）應善盡第四條各款之勤務項目，如事
      實證明因乙方疏於職守，肇致甲方（即原告）之財物損失時，概由乙方負責或
      行代位求償之權。」，本件亞捷公司之三十三箱電腦遭竊既非因被告強固公司
      未善盡雙方簽訂之駐衛保全合約書第四條過失所致已如前述，故原告主張依該
      條之約定行代位求償之權，即屬無據。被告強固公司與被告富邦公司簽訂之保
      全業責任保險基本條款第一條第一款既約定：「被保險人因經營本保險單所載
      保全業務，在保險期間內發生下列事故，致第三人身體傷害、死亡或財物受有
      損失，依法應負賠償責任並受賠償請求時，本公司對被保險人負賠償之責：（
      一）被保險人或其雇用之保全人員，於執行保全服務契約時因疏忽或過失所發
      生之意外事故。」，則被告強固公司如前所述對於原告寄倉貨物之滅失既無過
      失可言，依法即不須對於原告所受之損害負賠償責任，因此依前開約定保險事
      故既未發生，被告富邦公司亦不須對被告強固公司負賠償之責。是以原告依據
      與被告簽訂之駐衛保全合約書第九條代位被告強固公司向被告富邦公司請求給
      付保險金一百四十四萬二千七十元由原告受領，於法無據，為無理由。
（六）從而，原告請求被告富邦公司依其與原告簽訂之責任保險契約，給付原告依法
      應負之賠償，即該三十三箱電腦，每箱重一點五二公斤，每公斤以一千元計，
      共計應賠償五萬一百六十元，及自九十一年二月二十一日即原告賠償亞捷公司
      之翌日起至清償日止，依保險法第三十四條第二項按年息百分之十計算之利息
      ，為有理由，應予准許。逾此部份並其餘之請求為無理由，應予駁回。
（七）主文第一項部分，原告及被告分別陳明願供擔保，請求宣告假執行及免假執行
      ，原告勝訴部分，核均無不合，爰分別酌定相當之擔保金額，予以准許。原告
      敗訴部分，其假執行之聲請失所依附，應予駁回。
三、備位之訴部分：
    原告復主張倘本院認被告富邦公司不負理賠義務，亦請就備位聲明即被告強固公
    司應依駐衛保全合約書第九條賠償原告一百四十四萬二千七十元，即自起訴狀繕
    本送達之翌日起至清償日止，按週年利率百分之五計付遲延利息加以裁判等語，
    然被告強固公司並未疏於職守，依駐衛保全合約書第九條之約定，對於原告並未
    負有賠償責任，已如前述，故原告之此項備位聲明亦無理由，應予駁回。
四、結論：本件原告之訴為一部有理由，一部無理由，依民事訴訟法第七十九條但書
    、第三百九十條第二項、第三百九十二條，判決如主文。
中      華      民      國    九十二    年      一      月      七      日
                                                民事第三庭法  官 李維心
右正本係照原本作成
如不服本判決，應於收受本判決二十日內向本院提出上訴狀
中      華      民      國    九十二    年      一      月      七      日
~B法院書記官  林梅珍


司法院資訊處製作；財團法人民間司法改革基金會備份。
